【裁判字號】    98,訴,371
【裁判日期】    981224
【裁判案由】    違反稅捐稽徵法等
【裁判全文】
臺灣士林地方法院刑事判決               98年度訴字第371號
公  訴  人  臺灣士林地方法院檢察署檢察官
被      告  甲○○
上列被告因違反稅捐稽徵法等案件，經檢察官聲請簡易判決處刑
（98年度撤緩偵字第48號），經本院認有刑事訴訟法第451 條之
1 第4 項但書之情形，改行通常程序，被告於準備程序中就被訴
事實為有罪之陳述，本院合議庭裁定由受命法官獨任改依簡式審
判程序審理，並判決如下：
    主  文
甲○○商業負責人以明知為不實之事項而記入帳冊，處有期徒刑
捌月，減為有期徒刑肆月，如易科罰金，以銀元參佰元即新台幣
玖佰元折算壹日。
    事  實
一、甲○○係設於臺北市大同區○○○路○ 段247 巷28號9 樓之
    1 銀勝貿易有限公司（下稱銀勝公司）負責人，明知無進貨
    事實，竟基於逃漏稅捐及以明知為不實之事項而記入帳冊之
    犯意，於民國93年3 月間（起訴書誤植為92年7 月間起至93
    年3 月止），分別向無實際交易事實之運盈國際實業有限公
    司（下稱運盈公司）取得由運盈公司所開立之統一發票5 張
    （發票日期及未稅金額分別為：(一)93年3 月9 日，新台幣（
    下同）1,584, 000元；(二)93年3 月12日，1,584,000 元；(三)
    93年3 月16日，1,377,500 元；(四)93年3 月19日，1,37 7,
    500 元(五)93年3 月29日，1,377,500 元，共計730 萬500 元
    ），再利用不知情之成年會計人員將此5 張不實發票作為進
    項憑證用記入帳冊（起訴書誤載為填製不實會計憑證），以
    此方式向稅捐機關申報沖抵稅額，而成功逃漏稅捐36萬5,02
    5 元，足生損害於主管稅捐機關對稅捐管理之正確性。
二、案經法務部調查局臺北市調查處移送臺灣士林地方法院檢察
    署檢察官聲請簡易判決處刑，經由本院士林簡易庭認為不宜
    以簡易判決處刑，移由本院刑事庭改依通常程序審理。
    理  由
一、被告甲○○對於：伊於92、93年間係擔任銀勝公司負責人，
    及伊於93年3 月間有自運盈公司處取得如犯罪事實欄所載之
    5 張不實發票，並交由銀勝公司不知情之會計人員作為進項
    憑證，用以沖抵93年3 月間之銷項稅額乙情，迭於調查局詢
    問中、檢察官偵查中及本院審理中均坦承不諱，並有卷附之
    上述發票影本5 張，財政部臺北市國稅局審查三科查緝案件
    稽查報告影本1 份，銀勝公司公司登記資訊影本、運盈公司
    公司變更登記表影本各1 份，及本院依職權函詢財政部臺北
    市國稅局大同稽徵所，經其於98年11月6 日所函覆之函文及
    其附件（包括該所對於被告本件逃漏稅捐代審查報告之裁處
    書稿）1 份在卷可稽，是本件被告犯罪事證已臻明確，被告
    犯行堪可認定。
二、論罪科刑
(一)、新舊法比較部分：按行為後法律有變更者，適用行為時之法
    律。但行為後之法律有利於行為人者，適用最有利於行為人
    之法律，現行刑法第2 條第1 項定有明文。中華民國刑法於
    94年2 月2 日公布修正，並於被告本案犯罪後之95年7 月1
    日施行。是本案被告行為後，法律已有變更。因現行刑法第
    2 條第1 項之規定，係規範行為後法律變更所生新舊法律比
    較適用之準據法，於新刑法施行後，仍應適用新刑法第2條
    第1 項之規定，為「從舊從輕」之比較。又行為後法律有變
    更，比較裁判前之法律孰為有利於行為人時，應就罪刑有關
    之一切情形，比較其全部之結果，而為整個之適用，不能割
    裂而分別適用有利之條文。但此之所謂「不能割裂適用」，
    係指與罪刑有關之本刑而言，不包括易刑處分，事關刑罰執
    行之易刑處分仍應「分別適用」最有利於行為人之法律，最
    高法院有96年度台非字第441 號判決意旨可循。再商業會計
    法第71條規定於被告犯罪後，亦有修正，是關於本案就刑法
    與商業會計法部分均有需為新舊法比較之必要，茲分述如下
    ：
1.刑法部分：
  (1)新修正刑法已刪除第55條關於牽連犯之規定，本件被告所犯
    稅捐稽徵法第47條第1 款、第41條公司負責人以不正當方法
    逃漏稅捐罪，及修正前商業會計法第71條第1 款之以明知為
    不實之事項而記入帳冊罪間，具有牽連犯之關係，依修正前
    即行為時之規定，應從一重論以填製不實會計憑證罪處斷；
    而依修正後之刑法既已刪除牽連犯之規定，則所犯上述二罪
    應依數罪併罰之規定分論併罰。比較新舊法之規定，應以修
    正前之規定有利於被告。
  (2)修正前刑法第33條第5 款規定：「罰金：1 元以上。」修正
    後該款規定「罰金：新臺幣1000元以上」，是比較新舊法結
    果，以舊法較有利於行為人。
  (3)易科罰金之折算標準，經適用修正前刑法第41條、修正前罰
    金罰鍰提高標準條例第2 條（現已刪除）及現行法規所定貨
    幣單位折算新臺幣條例第2 條之結果，最高得以銀元300 元
    即新臺幣900 元折算1 日，依修正後刑法第41條之規定，則
    係以新臺幣1000元、2000元或3000元折算1 日，比較結果，
    自以舊法有利於被告。
  (4)經綜合比較結果，以修正前之規定有利於被告，自應一體適
    用修正前刑法之規定。
2.商業會計法部分：
  被告行為後，商業會計法第71條規定於95年5 月24日修正公布
  ，並自公布日施行，修正前規定之法定刑為「5 年以下有期徒
  刑、拘役或科或併科新臺幣15萬元以下罰金」，修正後為「5
  年以下有期徒刑、拘役或科或併科新臺幣60萬元以下罰金」（
  即罰金刑部分提高），經比較結果，自應適用修正前之規定對
  被告較為有利。
(二)、查被告甲○○係銀勝公司之負責人，屬商業會計法第4 條規
    定之商業負責人。又按商業會計法第71條第1 款之商業負責
    人，以明知為不實之事項而記入帳冊，原含有業務上登載不
    實之本質，與刑法第215 條之從事業務之人明知為不實之事
    項而登載於業務上文書罪，皆規範處罰同一之登載不實行為
    ，應屬法規競合，惟前者為後者之特別規定，依特別法優先
    於普通法之原則，自應優先適用商業會計法第71條第1 款論
    處。
(三)、是被告持此5 張不實之進貨憑證，利用不知情之會計人員將
    此5 張發票作為進項憑證用以扣抵銷項稅額，核其所為，係
    犯稅捐稽徵法第47條第1 款、第41條公司負責人以不正當方
    法逃漏稅捐罪，及修正前商業會計法第71條第1 款之以明知
    為不實之事項而記入帳冊罪。又被告利用不知情之會計人員
    將此5 張不實發票之金額進入帳冊內，嗣並向稅捐機關申報
    用以抵扣稅捐，則被告應為修正前商業會計法第71條第1 款
    之間接正犯。再被告所用以記入帳冊扣抵稅捐之不實發票雖
    有5 張，惟此5 張不實發票之開立日期均係在93年3 月間，
    且被告用以逃漏之營業稅額亦屬93年3 月間之營業稅額，有
    卷附財政部臺北市國稅局大同稽徵所98年11月6 日函所附之
    「財政部臺北市國稅局大同稽徵所裁處書稿（代審查報告）
    」可憑，是被告將不實發票金額逐筆記入帳冊之犯行，有時
    間及空間之緊密關聯性，具有接續犯之單純一罪關係，應論
    以一罪。此外，被告以不實發票作為進貨憑證載入帳冊並持
    之向稅捐機關抵扣稅捐而所犯之上開2 罪，有方法結果之牽
    連關係，應依修正前刑法第55條之規定從一重論之修正前商
    業會計法第71條第1 款之以明知為不實之事項而記入帳冊罪
    論處。
(四)、爰審酌被告犯罪動機、目的、犯罪手段、逃漏稅捐之金額、
    犯罪所生之危險及損失、犯後之態度等一切情狀，量處如主
    文所示之刑。至公訴人於本院審理時雖就被告所犯求處有期
    徒刑1 年，惟審酌被告所逃漏之稅捐金額非鉅，故本院認上
    開所為之宣告刑，以可充足評價本件被告犯行之惡性，併此
    敘明。又被告本件犯罪行為時間均在96年4 月24日以前，所
    犯合於中華民國96年罪犯減刑條例之規定，依該條例第2 條
    第1 項第3 款規定，應將宣告刑減2 分之1 ，爰減刑如主文
    所示，併應依修正前刑法第41條第1 項、罰金罰鍰提高標準
    條例第1 條前段、修正刪除前同條例第2 條，諭知易科罰金
    之折算標準，以資懲儆。
據上論斷，應依應依刑事訴訟法第452 條、第273 條之1 、第29
9條 第1 項前段，稅捐稽徵法第41條、第47條第1 款，修正前商
業會計法第71條第1 款，刑法第2 條第1 項前段、第11條前段，
修正前刑法第41條第1 項前段、第55條，罰金罰鍰提高標準條例
第1 條前段、修正刪除前同條例第2 條，現行法規所定貨幣單位
折算新臺幣條例第2 條，中華民國九十六年罪犯減刑條例第2 條
第1 項第3 款、第7 條、第9 條，判決如主文。
本案經檢察官蔡啟文到庭執行職務
中    華    民    國    98    年    12    月    24    日
                  刑事第七庭法  官  吳志豪
以上正本證明與原本無異。
如不服本判決應於收受判決後10日內向本院提出上訴書狀，並應
敘述具體理由；其未敘述上訴之理由者，應於上訴期間屆滿後20
日內向本院補提理由書（均須按他造當事人之人數附繕本），切
勿逕送上級法院。
                            書記官  陳芝箖
中    華    民    國    98    年    12    月    24    日
附錄本案論罪科刑所適用法條全文：
稅捐稽徵法第41條
納稅義務人以詐術或其他不正當方法逃漏稅捐者，處五年以下有
期徒刑、拘役或科或併科新台幣六萬元以下罰金。
稅捐稽徵法第47條第1款
本法關於納稅義務人、扣繳義務人及代徵人應處徒刑之規定，於
左列之人適用之：
一、公司法規定之公司負責人。
修正前商業會計法第71條第1款法
商業負責人、主辦及經辦會計人員或依法受託代他人處理會計事
務之人員有左列情事之一者，處五年以下有期徒刑、拘役或科或
併科新台幣十五萬元以下罰金：
一、以明知為不實之事項，而填製會計憑證或記入帳冊者。


司法院資訊處製作；財團法人民間司法改革基金會備份。
